臺灣臺北地方法院刑事判決　　　　　　　　　　　　九十二年度訴字第一０三四號
　　公　訴　人　臺灣臺北北地方法院檢察署檢察官
　　被　　　告　酉○○
右列被告因偽造文書等案件，經檢察官提起公訴（九十二年度偵緝字第五三五號），
本院判決如左：
    主  文
酉○○連續意圖為自己不法之所有，而侵占對於業務上所持有之物，處有期徒刑壹年
。偽造於編號第四二五三０一號之信用卡簽單上「甲○○」之署押壹枚沒收。
    事  實
一、酉○○於民國九十年五月起，擔任設於台北市○○區○○路二二０號九樓之九之
    馬拉巴栗有限公司（下稱馬巴拉栗公司）台北辦事處行政助理，負責客戶訂購產
    品事宜並得收取所訂購產品款項，為從事業務之人，詎酉○○基於意圖為自己不
    法所有而侵占對於業務上所持有之物之概括犯意，自九十一年一月三十日起（起
    訴書誤載為九十年十二月）起，先後以偽造部分：酉○○於九十一年一月三十
    日，利用客戶甲○○前來店內刷卡消費時取得甲○○之信用卡，乃乘機多刷一張
    信用卡簽帳單後，酉○○再偽造「甲○○」之署押後偽造為消費新台幣（下同）
    三十萬三千六百六十元之信用卡簽帳單後，並持向馬巴拉栗公司行使，做為其他
    以現金交易之客戶所購買貨物之款項，而侵占該現金交易客戶所交付之款項；
    變造部分：酉○○分別於九十一年五月三日（丙○○二件）、五月二日（李卯○○一件）、四月十七日（己○○一件）、四月十二日（己○○一件），將丙○○
    、李卯○○、己○○所簽發之信用卡簽帳單之金額予以變造（其中丙○○變造金
    額增加二萬元，由八千零六十四元、九千七百一十元經變造為一萬八千零六十四
    元、一萬九千七百一十元，李卯○○變造金額增加十萬元，由一萬四千七百元經
    變造為十一萬四千七百元，己○○變造金額增加二十六萬元，由一萬七千四百四
    十四元、五萬元經變造為十七萬七千四百四十四元、十五元，變造增加金額合計
    為三十八萬元），並持向馬巴拉栗公司行使，做為其他以現金交易之客戶所購買
    貨物之款項，而侵占該現金交易客戶所交付之款項；挪用部分：利用收款之便
    ，連續以將信用卡交易客戶之經銷商訂貨單隱匿不向馬巴拉栗公司申報，再把信
    用卡交易客戶所簽發之信用卡簽帳單，做為其他以現金交易之客戶所購買貨物之
    款項，而侵占該現金交易客戶所交付之款項（其先後所套用之信用卡簽單部分，
    計有九十一年四月二十一日Lin Hsin Yi二千一百五十元、四月二十六日二千六
    百五十元，戌○○三月二日十萬元，辰○○三月十九日四萬元、一萬元，邱宜嫺
    四月四日九萬一千二百元，四月五日子○○一萬一千四百元，未○○四月十日八
    萬元，巳○○四月十日十三萬五千五百八十六元《以上二筆合計二十一萬五千五
    百八十六元，並有經銷商訂貨單》，辛○○四月二十九日三千四百元，丁○○○
    四月十一日八千零六十元，庚○○四月三十日四千八百元；隱匿未報之經銷商訂
    貨單部分戌○○九十一年二月間二十二萬六千八百元，申○○《其夫丑○○所為
    交易》九十一年三月十二萬七千五百九十六元，午○○九十一年五月二十二日四
    千八百七十二元；隱匿未報之經銷商交易部分，癸○○《其姊壬○○所為交易》
    二十二萬六千八百八十四元），以及於九十一年四、五月間，戊○○及其下線交
    予酉○○用以清償其向馬拉巴栗公司之借款三十七萬四千四百八十五元，酉○○
    並予侵占入己（挪用部分合計共為一百四十四萬九千八百八十三元）；嗣經客戶
    向馬巴拉栗公司反應所購買之貨物並未增加至其業績績效中，而經馬巴拉栗公司
    彙算後，查知上情。
二、案經被害人馬拉巴栗公司、甲○○訴請台北市政府警察局中山分局報告台灣台北
    地方法院檢察署檢察官偵查起訴。
    理  由
一、訊之被告酉○○固不否認甲○○之信用卡簽單、戌○○第一張雅歌丹經銷商訂貨
    單之金額（偵卷十八頁）、丙○○二紙、李卯○○、己○○二紙之信用卡簽單（
    偵卷第三十五至三十九頁，本院卷第一三三頁）、戌○○、辰○○（二張）、邱
    宜嫺、辛○○信用卡簽單（偵卷第四十一至四十三頁）為其所經手，而悔過書及
    本票為其所簽立之事實，惟否認有公訴意旨所指之行為，辯稱：悔過書是老闆要
    幫忙查帳，但又擔心會損害公司商譽，所以叫伊自己出錢還給銀行，後又說銀行
    那邊沒法子壓下來，所以就要伊寫悔過書，還要簽本票要伊私下去籌這筆錢，甲○○以信用卡刷卡係伊處理，時間金額亦為伊所填載，但過程甲○○均在場，伊
    不知何人簽甲○○之名字，戌○○伊有幫忙寫雅歌丹經銷商訂貨單之金額，當時
    係刷卡交易，其他人並非伊所接觸，丙○○、李卯○○、己○○之信用卡簽單，
    伊處理完之後就交給公司但非伊所變造，伊亦未挪用戌○○、辰○○、邱宜嫺、
    辛○○信用卡簽單之金額等語。然而：被告所為前揭犯罪事實，業經告訴人寅
    ○○於本院調查時指稱：「他後來利用職務之便，他刷客人的卡，再算到公司的
    帳戶，用公司帳款來付，譬如信用卡給他刷，他就多刷一張，盜簽客戶名字，我
    們收到客人下的訂單，付款有兩種就是現金、刷卡，他就盜刷客人的卡，用客人
    的信用卡簽帳單繳回公司」、「客戶寫的訂貨單，他收了單子後，要送交公司，
    錢收下後，單子就留在那邊，鄭金蓮部分，就是收了錢，沒有交給公司，單子是
    我們整理櫃子時發現的」、「客戶說有繳錢給被告」、「被告收現金後，把簽帳
    單進去就是要買東西，被告沒有把這個報告公司，實際上我這邊沒有出貨，就是
    收了兩筆單，出了一筆，這是客戶進來跟我們說的，公司收到簽帳單會登入，我
    們查後，發現這筆簽帳單不在本人帳上，在別人帳上」、「（被告職務）就像櫃
    檯小姐，收款收單，被告應該收款整理後，就要交給公司，會過被告的手，交給
    作帳的人」等語（本院卷第四十一頁）、「送件有補件信用卡單，上面有塗改的
    ，從送件公司收據拿回來跟持卡人收據核對後，不對的地方」、「（挪用）那是
    信用卡單沒有報帳，直接挪到其他人身上」、「（信用卡）正常流程，刷卡單經
    過經銷商，由經銷商取的或是被告取得，最後由被告彙總，再給公司，過程中經
    過被告的手做這件事，我們從客戶要回來的收據還有公司收據，對不起來，才有
    塗改部分，是因為彙總後，裡面包括簽帳單就是刷卡單，就是視同現金使用，另
    外就是現金，現在問題是現金少了，用簽帳單去頂，營業日完，小姐要將簽帳單
    給公司，改了信用卡金額，現金就不用繳了，這是塗改部分，挪用部分，客戶刷
    卡後，下訂單，但是被告沒有幫客戶下單，直接拿給別的客戶用，看前帳空了，
    沒有錢墊了，就是客戶下單，簽了簽單，但是信用卡的錢沒有給公司，別人繳現
    金，被告就不用繳，因為被告少報帳單」、「周（戊○○）先生錢沒有繳回公司
    ，其他就是相同狀況，不管是現款、刷卡單也好，公司確實沒有收到這些人下的
    訂單，被告收到兩份東西，刷卡單、訂單，被告只有報刷卡單，沒有報訂單，中
    間有現金的利益」、「彙報公司（的帳）看起來是平（衡）的，但是有人的現金
    還有單子沒有給公司」（本院卷第九十九頁）、「我們結算後，關於戊○○跟他
    下線向公司貸款必須繳回的金額就是三七四四八五元，那時我們跟被告追這筆款
    項，為何沒有匯入公司戶頭，被告支支吾吾說他要查帳，後來沒有結果，我們才
    跟周先生核對，周先生確實說有帶他的下線來還錢，我們彙算出來就是這個金額
    」（本院卷第一三八頁）、「（這些帳雅歌丹已經請了可是出貨單上沒有出貨？
    ）可以這樣說，對客戶而言銀貨兩訖沒有問題，但是上線並沒有在我這邊報帳，
    所以我不會給他這些貨，但是他又有買貨簽單，他們有交易沒有問題，所以他的
    上線等於告訴我他們付了錢，在我這邊沒有辦法領貨，他的貨可能是上線給他的
    ，不是我給的，因為我這邊沒有列帳，以正常程序，這些刷卡單列帳，上線可以
    領到貨，卻是別人把貨領走，正常程序，經銷商拿手刷單就是信用卡簽單到公司
    來報帳後，完成交易領貨，公司會登記買的下線名字」、「這些簽單他們列帳後
    ，他的上線沒有請被告去報這筆交易，只是把刷卡單請他保管，報交易的話，可
    以領貨，不報交易等於沒有交易，我不用給他領貨，他的貨領到不是我給他，可
    能是他的上線自己把貨給他的，但是上線來找我，因為被告是我僱用的，上線要
    我賠償這部分」等語（本院卷第二一０頁），此外，並有由被告所簽具之悔過書
    與本票七紙（偵卷第十頁）在卷可按，而該悔過書上並記載：「本人酉○○承認
    因業務便利挪用經銷商戌○○、未○○、癸○○、申○○、午○○及馬拉巴栗公
    司公司之貨款金額（如附件表列）」等語，以及有甲○○遭偽造之信用卡簽單一
    紙（偵卷第十六頁最下方一份），雅歌丹經銷商訂貨單五紙（戌○○二紙、未○○、申○○、午○○，偵卷第十八頁）、金額遭變造之信用卡簽單五紙（丙○○
    二紙、李卯○○、己○○二紙，偵卷第三十五頁），遭挪用金額之信用卡簽單十
    二紙（偵卷第四十頁），在卷可按；關於被告所為偽造之部分，業經證人甲○○於偵查中指稱：「一月三十日下午我去公司購買經由，信用卡是交給被告，我
    的額度是十五萬，被刷到三十萬」、「三十萬的（信用卡簽單）不是我簽的」、
    「（為何被告會簽悔過書？）我們有到中山區的派出所協調」（偵卷五十六頁）
    ，於本院調查時稱：「（被偽造）一張，就是三十萬那張，他盜刷時，我不知道
    ，我們信用卡給他，他偷偷多刷一筆，之後我拿到帳單，發現多了三十多萬，我
    去問被告，被告說要去查」、「三十萬部分由馬拉巴栗負責」（本院卷第十六頁
    ）、「接到帳單後，才知道我的帳單為何多出三十多萬，我馬上打電話給被告，
    我說沒有刷那麼多，為何變成那麼多」、「（信用卡簽單）上面二張是我買貨刷
    卡的，第三張不是，我沒有購第三張的貨，因為我的額度只有十五萬，且不是我
    簽的」、「（第三張簽單）接到後已經清償了，是馬拉巴栗公司出的」、「（一
    月三十日簽單跟你承辦的人除了被告外是否有別人？）沒有」、「有時候我們給
    他卡後，我們信任他，沒有在他視線範圍內，有去辦別的事情，之後再回來拿信
    用卡」（本院卷第一八三頁），況且，當日由證人甲○○所簽具信用卡簽單之編
    號分別為第四二五一二三號、第四二五三○二號（九十一年一月三十日），而遭
    偽造之信用卡簽單編號則為第四二五三○一號（九十一年一月三十一日），其編
    號竟在由證人所簽具信用卡簽單之前但簽發日期卻在之後，且編號第四二五三○
    二號以及第四二五三○一號二張信用卡簽單之信用卡核准號碼竟均為四二六六八
    五號，足見其係被告於刷卡時額外多刷一張信用卡簽單後再予偽造並交與告訴人
    公司行使之用甚明；關於變造部分，證人丙○○、李卯○○、己○○（信用卡
    遭變造之部分）均到庭證稱其有經由被告向告訴人公司進貨並以信用卡付款，收
    到信用卡帳單後發覺帳單金額與簽單金額不符，其中丙○○變造金額增加二萬元
    （8064元、9710元經變造為18046元、19710元後請款）、李卯○○變造金額增加
    十萬元（14700元經變造為0000000元後請款）、己○○變造金額增加二十六萬元
    （17444元、50000元經變造為177444元、150000元後請款）（變造部分合計三十
    八萬元），經向公司查詢才發現公司向信用卡機構請款之信用卡簽單聯被變造，
    當時經手人是被告，但遭變造之金額由公司所吸收等語（本院卷第一二五頁），
    足見該信用卡簽帳單確為被告一人所經手，且由被告向馬巴拉栗公司申報款項，
    則若於被告申報後使遭變造，則被告所申報之日營業報表中之銷售與收入即會不
    平衡，可認確實係遭被告所變造，另被告所辯悔過書係馬巴拉栗公司要映福銀行
    而要求其所寫等語，然該部分款項均係由馬巴拉栗公司所吸收而代替各證人向發
    卡銀行清償等情，已如前述，則馬巴拉栗公司或告訴人當無謂應付銀行而要求被
    告撰寫悔過書之必要甚明，是被告所辯，要不足採，其確有該部分行為，，應堪
    認定；關於挪用部分，證人未○○於九十一年二月間確實有透過被告交易，金
    額共計為215586元等情，業據證人未○○到庭陳述明確（本院卷第一六六頁），
    並有雅歌丹經銷商訂貨單、信用卡簽單（未○○簽帳80000元、巳○○簽帳13558
    6元，合計為215586元）在卷可稽，另申○○部分係由先生丑○○以其名義與告
    訴人公司交易，當時係由上線刷卡取貨等情，業經證人丑○○陳述明確（本院卷
    第一七七頁），並有定貨單可稽，又辰○○（現改名為張庭榕）、丁○○○、庚○○、亥○○（庚○○之上線）、子○○、乙○○（戌○○上線）、壬○○、癸○○到庭證述其有透過被告而與告訴人公司交易並簽立信用卡簽單等語明確，而
    未○○等人所簽具之信用卡簽單已經向告訴人公司報帳，並由告訴人公司向信用
    卡機構請款，但經核帳結果，被告並未就未○○等人所購買之商品訂購單向告訴
    人公司領貨之情形，亦據告訴人陳述明確，而證人未○○等人所簽立之信用卡簽
    單以經由被告交與告訴人公司請款，然而證人未○○等人所購買物品之雅歌丹經
    銷商訂貨單卻仍放置於被告在公司座位處或者並未向告訴人公司領貨，足見告訴
    人所指述被告將經銷商未○○等人前來為現金交易與信用卡交易後，僅將信用卡
    簽單與部分陳報公司，而把現金套出後侵吞入己之事實，可資認定（其先後所套
    用之信用卡簽單部分，計有九十一年四月二十一日Lin Hsin Yi 2150元、四月二
    十六日2650元，戌○○三月二日100000元，辰○○三月十九日40000元、10000元
    ，邱宜嫺四月四日91200元，四月五日子○○11400元，未○○四月十日80000元
    ，巳○○四月十日135586元《以上二筆合計215586元，並有經銷商訂貨單》，辛○○四月二十九日3400元，丁○○○四月十一日8060元，庚○○四月三十日4800
    元；隱匿未報之經銷商訂貨單部分戌○○九十一年二月間226800元，申○○《其
    夫丑○○所為交易》九十一年三月127596元，午○○九十一年五月二十二日4872
    元；隱匿未報之經銷商交易部分，癸○○《其姊壬○○所為交易》226884元），
    再者，證人戊○○應償還告訴人公司之欠款374485元，已經於九十一年四、五月
    間交付與被告等情，業經證人戊○○到庭證述明確（本院卷第一三四頁），但該
    部分帳款，經告訴人與被告核算結果，被告並未角寰宇公司等情，亦據告訴人陳
    述明確，被告雖辯稱係不能刷卡之客戶，因要購貨故以信用卡簽帳單換現金等語
    ，然而，上述被害人本身均為馬巴拉栗公司之下線成員，本身即可刷卡購貨，並
    未有不得刷卡而需要換現金之情形，亦據告訴人陳述明確，且其為馬巴拉栗公司
    之下線成員，故購貨數量將會對其在組織內升等以及購物折扣數造成影響，是當
    無為換得現金而以別人名義購貨之可能，足見被告所辯，並不足採，故告訴人所
    指述該部分款項確經被告所侵占入己之事實，亦堪認定；綜上所述，本件事證已
    臻明確，被告犯行堪予認定。
二、核被告所為，係犯刑法第二百十六條、第二百十條之行使偽造私文書罪、行使變
    造私文書罪、以及刑法第三百三十六條第二項之業務侵占罪。被告偽造署押為偽
    造私文書之部分行為，偽造私文書之行為為行使偽造私文書之行為所吸收，均不
    另論罪。被告所犯之行使偽造私文書罪、行使變造私文書罪以及業務侵占罪之罪
    間，有方法結果之牽連關係，為牽連犯，應依刑法第五十五條之規定，從一重之
    業務侵占罪處斷。公訴意旨認被告所涉上開三罪係數罪關係，另被告行使偽造私
    文書之行為同時亦涉有詐欺罪嫌等語，惟被告所為上揭行為，均係要侵占業務上
    所取得之現金，則其顯係基於同一結果目的所為，故公訴意旨所認尚有未洽，併
    此說明。被告先後多次業務侵占罪行為，時間緊接，所犯之罪名及基本犯罪構成
    要件均相同，顯係基於概括犯意反覆為之，為連續犯，應依刑法第五十六條之規
    定，以一罪論，並加重其刑。爰審酌被告犯罪動機目的在侵占業務上取得之現金
    、犯罪手段、犯罪所生之危險及損失、犯罪所得之金額、犯後否認犯行之態度等
    一切情狀，量處如主文所示之刑。又編號第四二五三０一號之信用卡簽單上「甲○○」之署押一枚，係偽造之署押，應依刑法第二百十九條之規定沒收之。
三、據上論斷，應依刑事訴訟法第二百九十九條第一項前段，刑法第五十六條、第二
    百十六條、第二百十條、第三百三十六條第二項、第二百十九條、第五十五條，
    罰金罰鍰提高標準條例第一條前段，判決如主文。
本案經檢察官楊智綸到庭執行職務。
中　　　華　　　民　　　國　　九十三　　年　　　四　　　月　　 十六 　　日
                                    台灣台北地方法院刑事第二庭
                                        審判長  法  官  吳孟良
                                                法  官  傅中樂
                                                法  官  蘇嘉豐
右正本證明與原本無異。
如不服本判決，應於判決送達後十日內向本院提出上訴狀（應抄附繕本）。告訴人或
被害人如對於本判決不服者，應具備理由請求檢察官上訴，其上訴期間之計算係以檢
察官收受判決正本之日期為準。
                                                書記官  蘇靜紅
中　　　華　　　民　　　國　　九十三　　年　　　四　　　月　　 十六 　　日
附錄本案論罪科刑所適用法條全文：
刑法第二百一十條：
偽造、變造私文書，足以生損害於公眾或他人者，處五年以下有期徒刑。
刑法第二百一十六條：
行使第二百十條至第二百十五條之文書者，依偽造、變造文書或登載不實事項或使登
載不實事項之規定處斷。
刑法第三百三十六條第二項：
對於業務上所持有之物，犯前條第一項之罪者，處六月以上五年以下有期徒刑，得併
科三千元以下罰金。
